臺灣桃園地方法院民事裁定
110年度輔宣字第43號
聲  請  人  蔡佩娟  
相  對  人  蔡福滿  
關  係  人  蔡幸芬  
上列當事人間聲請輔助宣告事件，本院裁定如下：
    主      文
宣告蔡福滿（男，民國00年0月00日生，身分證統一編號：Z0000
00000號）為受監護宣告之人。
選定蔡佩娟（女，民國00年0月00日生，身分證統一編號：Z0000
00000號）為受監護宣告之人蔡福滿之監護人。
指定蔡幸芬（女，民國00年0月00日生，身分證統一編號：Z0000
00000號）為會同開具財產清冊之人。
聲請費用由受監護宣告之人負擔。
    理      由
一、按對於因精神障礙或其他心智缺陷，致不能為意思表示或受
    意思表示，或不能辨識其意思表示之效果者，法院得因本人
    、配偶、四親等內之親屬、最近一年有同居事實之其他親屬
    、檢察官、主管機關、社會福利機構、輔助人、意定監護受
    任人或其他利害關係人之聲請，為監護之宣告，民法第14條
     第1項定有明文。
二、聲請意旨略以：聲請人為相對人長女，關係人蔡幸芬為相對
    人次女，相對人現年70歲，獨居八德區住所，因民國110年7
    月18日被醫院診斷腦梗塞，出院後由家屬安排入住桃園市蘆
    竹區老人長期照顧中心接受機構式照護迄今，目前相對人右
    側肢體癱瘓無力且無言語表達之能力，聲請人為能了解相對
    人名下資產與債務狀況，以及預計將相對人名下位於八德區
    之房屋出租，並將房租收入用以支付相對人部分開銷費用，
    故提出本件聲請，爰依民法第15條之1第1項、家事事件法第
    177條之規定，聲請對相對人為輔助宣告，並依民法第1113
    條之1準用第1111條選定聲請人為相對人之輔助人，暨指定
    關係人蔡幸芬為會同開具財產清冊之人，若鈞院認相對人已
    達可監護宣告之程度，則請依民法15條之1第3項、第1110條
    、家事事件法第164條之規定為監護宣告等語。
三、經查，聲請人主張之前揭事實，業經其提出同意書、親屬系
    統表、衛生福利部桃園醫院診斷證明書、戶籍謄本等資料為
    證，並有本院依職權調取相對人之稅務電子閘門財產所得調
    件明細表及勞保網路資料查詢表可參。且經鑑定機關即周孫
    元診所鑑定醫師周孫元至相對人所在處所對相對人心神及身
    體狀況評估鑑定後，認：「蔡員罹患腦中風後失智症併失語
    症(ICD-10-CM編碼F01.50)之診斷。因此心智缺陷，致其為
    意思表示、受意思表示及辨識意思表示效果之能力，均已達
    不能之程度。」，因此鑑定人認為，其心智狀態應已達到不
    能為意思表示、受意思表示及辨識意思表示之效果，應已符
    合民法第14條第1項監護宣告之要件等語，有周孫元診所111
    年1月13日元字第1110000004號函暨所附精神鑑定報告書在
    卷可稽（見本院卷第41頁至第43頁）。本院審酌相對人因精
    神障礙已致不能為意思表示或受意思表示或不能辨識其意思
    表示之效果，是聲請人向本院聲請對相對人為監護宣告，核
    無不合，應予准許。
四、再按受監護宣告之人應置監護人；法院為監護之宣告時，應
    依職權就配偶、四親等內之親屬、最近一年有同居事實之其
    他親屬、主管機關、社會福利機構或其他適當之人選定一人
    或數人為監護人，並同時指定會同開具財產清冊之人。法院
    為前項選定及指定前，得命主管機關或社會福利機構進行訪
    視，提出調查報告及建議。監護之聲請人或利害關係人亦得
    提出相關資料或證據，供法院斟酌；法院選定監護人時，應
    依受監護宣告之人之最佳利益，優先考量受監護宣告之人之
    意見，審酌一切情狀，並注意下列事項：（一）受監護宣告
    之人之身心狀態與生活及財產狀況。（二）受監護宣告之人
    與其配偶、子女或其他共同生活之人間之情感狀況。（三）
    監護人之職業、經歷、意見及其與受監護宣告之人之利害關
    係。（四）法人為監護人時，其事業之種類與內容，法人及
    其代表人與受監護宣告之人之利害關係，民法第1110條、第
    1111條、第1111條之1分別定有明文。
五、次查，有關本件適宜由何人擔任監護人及會同開具財產清冊
    之人部分，經本院囑請桃園市社會工作師公會對兩造及關係
    人進行訪視，訪視評估結果略以：「本案之聲請人蔡佩娟小
    姐為相對人長女，關係人蔡幸芬小姐為相對人次女，相對人
    目前安置於桃園市蘆竹區老人長期照顧中心，接受機構式照
    護，平時由機構工作人員照顧相對人的日常生活起居及服藥
    ；聲請人主責處理相對人事務及使用個人工作收入支付相對
    人原住所每月之二胎房貸，而關係人願意協助聲請人處理相
    對人事務、陪同就醫領藥及負責保管相對人身分證，目前相
    對人每月安置照顧費用是先向相對人五女借錢後支付，而相
    對人位於八德區房屋之每月水電費和電話費，以及相對人之
    信用卡費用和保險費，於今年8月開始，除了已婚之相對人
    六女之外，由相對人五名女兒每人每月提供3千元予關係人
    支付。聲請人口頭表示，相對人父母皆已往生，相對人配偶
    蔡吳錦對女士、相對人三女吳水綠小姐、相對人四女蔡佩樺
    小姐、相對人五女蔡馨緯小姐及相對人六女蔡齡儀女士皆已
    知悉及同意本案之聲請，但未特別告知相對人手足們有關本
    案之聲請。經訪視，聲請人蔡佩娟小姐具擔任本案監護(輔
    助)人意願，關係人蔡幸芬小姐具擔任本案會同開具財產清
    冊之人意願。綜合評估，相對人的受照顧狀況、聲請人及關
    係人的陳述，未見明顯不適任之消極原因，惟建請鈞院以相
    對人最佳利益為考量，參酌相關事證後予以綜合裁量之。」
    等語。以上有桃園市社會工作師公會110年9月10日桃林字第
    110496號附桃園市政府社會局社會工作科監護（輔助）宣告
    調查訪視報告在卷可佐（見本院卷第26頁至第29頁）。
六、綜合上情，本院審酌聲請人為相對人之長女，主責處理相對
    人事務及使用個人工作收入支付相對人原住所每月之二胎房
    貸等事務，而聲請人亦具有擔任監護人之意願，查無聲請人
    不宜擔任監護人之原因，且相對人之其餘子女亦同意聲請人
    擔任監護人，認聲請人為相對人之長女，當熟知相對人之生
    活事務，應能善盡照顧相對人之責，故如由聲請人擔任受監
    護宣告人之監護人，應符合相對人之最佳利益，又相對人查
    無意定監護人，有意定監護資料查詢結果在卷可參，爰依前
    揭規定選定聲請人為相對人之監護人；關係人蔡幸芬為相對
    人之次女，協助聲請人處理相對人事務，具有擔任會同開具
    財產清冊之人意願，查無明顯不適任之情形，是以由關係人
    蔡幸芬擔任會同開具財產清冊之人，衡情當可善盡監督相對
    人財產狀況之責，得保障相對人之財產受到妥適處理，是由
    關係人蔡幸芬擔任會同開具財產清冊之人應屬適當，就此相
    對人之其餘子女亦同意關係人蔡幸芬擔任會同開具財產清冊
    之人，爰依前揭規定，指定關係人蔡幸芬為本件會同開具財
    產清冊之人。又依民法第1113條準用同法第1099條、第1099
    條之1之規定，於監護開始時，監護人對於受監護宣告人之
    財產，應會同關係人於2個月內開具財產清冊，並陳報法院
    ，於開具完成並陳報法院前，監護人對於受監護宣告人之財
    產，僅得為管理上必要之行為，附此敘明。
七、爰裁定如主文。
中　　華　　民　　國　　111 　年　　4 　　月　　28　　日
                   家事法庭     法  官　謝伊婷
以上正本係照原本作成。
如不服本裁定應於送達後10日內向本院提出抗告狀，並應繳納抗
告費新台幣1000元。
中　　華　　民　　國　　111 　年　　4 　　月　　28　　日
                                書記官　温菀淳